臺北高等行政法院判決
　　　　　　　　　　　　　　　　　　 96年度簡字第00072號
原　　　告　甲○○
被　　　告　財政部臺北市國稅局
代　表　人　許虞哲（局長）
上列當事人間因綜合所得稅事件，原告不服財政部中華民國95年
11月30日台財訴字第09500541940 號訴願決定，提起行政訴訟。
本院判決如下：
　　主  文
原告之訴駁回。
訴訟費用由原告負擔。
　　事  實
一、事實概要：原告未辦理87年度綜合所得稅結算申報，經被告
    查獲，核定補徵稅額新台幣（下同）74,697元並裁處罰鍰29
    ,800元，嗣原告申請更正，更正核定補徵稅額為66,769元及
    罰鍰為26,700元，展延繳納期間自94年2 月6 至94年2 月15
    日止，繳款書於94年1 月20日送達，原告逾限未繳納，被告
    乃依稅捐稽徵法第39條規定，於94年4 月1 日移法務部行政
    執行署臺北行政執行處（下稱臺北行政執行處）執行。原告
    旋主張該更正後稅額繳款書逾核課期間及徵收期間，不得再
    行徵收，並退還前已扣繳之38,865元部分等語，於95年9 月
    14日提出陳情書，經被告所屬士林稽徵所以95年9 月23日以
    財北國稅士林綜所二字第0950014888函覆未逾核課期間，而
    否准原告所請。原告不服，提起訴願經決定駁回後，遂提起
    本件行政訴訟。
二、兩造聲明：
　　(一)原告聲明：訴願決定、復查決定及原處分均撤銷。
　　(二)被告聲明：駁回原告之訴。
三、兩造之爭點：
　　(一)原告主張之理由：
      1.依民事訴訟法第277條第1項規定，當事人對於其主張有
        利於己之事實，就其事實負舉證責任。被告對於課稅主
        體、客體，及核定87年所得總額1,169,846 元，漏稅額
        66,769元，其應納本稅66,769元及罰鍰26,700元等，其
        所得項目及稅額如何計算，又其是否包括已扣繳之38,8
        65元在內等，被告均未盡其舉證責任，自有欠當。
      2.又查原告早與陳清源離異，且陳清源現既未與原告同居
        ，及其戶籍亦非與原告同戶同址，故被告所謂稅額及罰
        鍰繳款書於94年1 月20日合法送達，有原告配偶陳清源
        蓋章簽收之掛號郵件回執影本附卷可稽乙節，依民事訴
        訟法第141 條等相關規定，本件並未經原告自己蓋章及
        簽收，其顯未合法送達，而不發生課徵稅捐之效力。因
        之，本件仍應處在復查決定之階段，方稱允洽。則被告
        之處分及復查決定，訴願決定等均有違背法令。
　　(二)被告主張之理由：
      1.按「未於規定期間內申報，或故意以詐欺或其他不正當
        方法逃漏稅捐者，其核課期間為7 年」「依法應由納稅
        義務人申報繳納之稅捐，未在規定期間內申報繳納者，
        自規定申報期間屆滿之翌日起算。」「稅捐之徵收期間
        為5 年，自繳納期限屆滿之翌日起算；應徵之稅捐未於
        徵收期間徵起者，不得再行徵收。但於徵收期間屆滿前
        ，已移送法院強制執行，或已依強制執行法規定聲明參
        與分配，或已依破產法規定申報債權尚未結案者，不在
        此限。」「納稅義務人應納稅捐，於繳納期間屆滿30日
        後仍未繳納者，由稅捐稽徵機關移送法院強制執行。」
        為稅捐稽徵法第21條第1 項第3 款、第22條第1 項第2
        款、第23條第1 項及第39條第1 項前段所明定。又「納
        稅義務人未依本法規定自行辦理結算申報，而經稽徵機
        關調查，發現有依本法規定課稅之所得額者，除依法核
        定補徵應納稅額外，應照補徵稅額，處3 倍以下罰鍰。
        」亦為所得稅法第110 條第2 項所明定。
      2.查原告87年度綜合所得稅未依規定辦理結算申報，經被
        告查獲原告及其受扶養親屬陳俍甫於87年度計有營利所
        得及利息所得共計1,169,846 元，綜合所得淨額712,84
        6 元，核有應納稅額66,769元及罰鍰26,700元，原告逾
        期未繳納經被告移送臺北行政執行處強制執行處後，因
        原告93年度及94年度綜合所得稅經被告核定有15,322元
        及23,543元退稅款共計38,865元，被告乃依稅捐稽徵法
        第29條規定，將應退稅捐38,865元抵繳其87年度積欠本
        稅，本案87年度本稅經抵繳後尚欠本稅27,904元。次查
        戶籍資料，原告與陳清源於75年度結婚並於85年度離婚
        ，復於90年度再次與陳清源結婚，且於同一戶籍內，故
        核定稅額及罰鍰繳款書由原告配偶陳清源收受，有掛號
        郵件收件回執影本附卷可稽，自屬合法送達。原告復執
        前詞爭執，核不足採。
　　理  由
一、本件原告因不服被告否准其申請退還已扣繳稅款38,865元之
    處分，而提起本件行政訴訟，因其爭執之罰鍰數額未逾20萬
    元，依行政訴訟法第229 條第1 項第1 款、第2 項規定及司
    法院92年9 月17日(92)院台廳行一字第23681 號令，應適用
    簡易訴訟程序，爰不經言詞辯論，逕為判決，均合先敘明。
二、本件原告未辦理87年度綜合所得稅結算申報，經被告查獲核
    定補徵稅額74,697元，並裁處罰鍰29,800元，原告申請更正
    ，經被告更正核定補徵稅額為66,769元及罰鍰為26,700元，
    因原告未依期限繳納，被告乃依稅捐稽徵法第39條規定移送
    臺北行政執行處執行在案。嗣原告於95年9 月14日提出陳情
    書，主張上開更正後之稅額繳款書逾核課及徵收期間，不得
    再行徵收為由，申請退還其前已扣繳之38,865元等語，經被
    告所屬士林稽徵所以95年9 月23日以財北國稅士林綜所二字
    第0950014888函覆未逾核課期間，而否准原告所請之事實，
    有前開更正核定通知書、原告陳情書及被告前開函附本院卷
    可稽，堪信為真實。故本件之爭執，在於本案是否逾核課及
    徵收期間？
三、按「未於規定期間內申報，或故意以詐欺或其他不正當方法
    逃漏稅捐者，其核課期間為7 年。」「依法應由納稅義務人
    申報繳納之稅捐，未於規定期間內申報繳納者，自規定申報
    期間屆滿之翌日起算。」「稅捐之徵收期間為5 年，自繳納
    期限屆滿之翌日起算；應徵之稅捐未於徵收期間徵起者，不
    得再行徵收。但於徵收期間屆滿前，已移送法院強制執行，
    或已依強制執行法規定聲明參與分配，或已依破產法規定申
    報債權尚未結案者，不在此限。」及「納稅義務人應納稅捐
    ，於繳納期間屆滿30日後仍未繳納者，由稅捐稽徵機關移送
    法院強制執行。」稅捐稽徵法第21條第1 項第3 款、第22
    條第1 項第2 款、第23條第1 項及第39條第1 項分別定有明
    文。又「送達，於應受送達人之住居所、事務所或營業所為
    之。…」「於應送達處所不獲會晤應受送達人時，得將文書
    付與有辨別事理能力之同居人、受僱人或應送達處所之接收
    郵件人員。」亦為行政程序法第69條、第73條第1 項所明定
    。
四、經查，原告未依規定辦理87年度綜合所得結算申報等情，為
    原告所不爭，則依前揭稅捐稽徵法第21條第1 項第3 款、第
    22條第1 項第2 款規定，原告既未於規定期間內申報，本件
    核課期間應自88年4 月1 日起算7 年，至95年3 月31日屆滿
    。又被告補徵原告87年度綜合所得稅額及所處罰鍰，原繳納
    期限截止日為90年2 月15日，嗣原告申請更正，被告所為更
    正核定稅額繳款書及罰鍰處分書，已展延繳納期間為94年2
    月6 日至94年2 月15日，且被告依原告陳明之住所地臺北市
    ○○路587 巷100 號3 樓送達前開本稅及罰鍰繳款書，亦於
    94年1 月20日合法送達由原告之配偶陳清源蓋章收受等情，
    並有前開更正核定稅額繳款書、罰鍰處分書、戶籍資料查詢
    清單及掛號郵件收件回執附本院卷可稽，自未逾核課期間，
    原告空言主張早與陳清源離異，前開繳款書未經其本人蓋章
    簽收，不生合法送達效力云云，自無足採。又查，依前揭稅
    捐稽徵法第23條第1 項規定，徵收期間係自繳納期限屆滿之
    翌日起算5 年，本件因原告逾繳納期限94年2 月15日而未繳
    納稅款，業經被告於94年4 月1 日移送台北行政執行處強制
    執行，已如前述，亦未逾5 年徵收期間。至原告起訴另指摘
    被告核定其稅額如何計算，未盡舉證責任，自有欠當云云，
    係屬前開課稅及罰鍰處分有無違法應撤銷之事由，原告亦依
    法提起行政救濟請求撤銷，則前開課稅及罰鍰處分在未經合
    法撤銷前，原告自應受其拘束，亦與原告申請退還系爭扣繳
    稅款無關，併予敘明。
五、綜上所述，被告否准原告申請退還扣繳稅款之處分，於法並
    無違誤，訴願決定予以維持，亦無不合，原告訴請撤銷，為
    無理由，應予駁回。
據上論結，本件原告之訴為無理由，爰依行政訴訟法第233 條第
1項 、第98條第3 項前段，判決如主文。
中　　華　　民　　國　　96　　年　 　6　　月　 29  　 日
                            第二庭  法  官　蕭惠芳
上為正本係照原本作成。
本件以訴訟事件所涉及之法律見解具有原則性者為限，始得於本
判決送達後20日內向本院提出上訴狀並表明上訴理由，如已於本
判決宣示後送達前提起上訴者，應於判決送達後20日內補具上訴
理由（均按他造人數附繕本），且經最高行政法院許可後方得上
訴。
中　　華　　民　　國　　96　　年　 　6　　月　 29  　 日
 　　　　　　　　　　 　　     　　 書記官　李淑貞
